【裁判字號】    98,簡上,690
【裁判日期】    981231
【裁判案由】    損害賠償
【裁判全文】
臺灣臺北地方法院民事判決             98年度簡上字第690號
上  訴  人  兆豐產物保險股份有限公司（原名：中國產物保險
            股份有限公司）
法定代理人  甲○○
訴訟代理人  丙○○
被  上訴人  乙○○
訴訟代理人  丁○○
            戊○○
上列當事人間請求損害賠償事件，上訴人對於本院新店簡易庭96
年度店簡字第1138號第一審判決提起上訴，本院於98年12月30日
言詞辯論終結，判決如下：
    主  文
上訴駁回。
第二審訴訟費用由上訴人負擔。
    事  實  及  理  由
一、上訴人起訴主張：被上訴人於民國95年12月27日，駕駛車號
    3V-8787 自小客貨車，於國道3 號南向21公里處，撞擊由上
    訴人所承保訴外人禾頡物流有限公司（下稱禾詰公司）所有
    車號6W-142號營業小貨車（下稱系爭車輛），致系爭車輛受
    有損害176,943 元，經上訴人依法賠付後，被上訴人自應負
    擔損害賠償責任。又被上訴人為時效抗辯縱屬可採，亦應返
    還上開不當利益。爰基於保險法第53條、民法第191 條之2
    、第184 條侵權行為損害賠償法律關係，或基於民法第179
    條不當得利返還請求權法律關係，訴請被上訴人給付176,94
    3 元，及自起訴狀繕本送達之翌日起至清償日止，按年息百
    分之5 計算之利息等情。經原審判決駁回上訴人之訴，茲上
    訴人不服原審判決，提起本件上訴，並均援用於原審之主張
    及陳述。聲明：（一）原判決廢棄。（二）被上訴人應給付
    上訴人176,943 元，及自起訴狀繕本送達翌日起至清償日止
    ，按年息百分之5 計算之利息。
二、被上訴人則以：上訴人前開請求已經罹於時效；否認訴外人
    凌瑞隆曾經承諾賠償上訴人；上訴人賠付禾詰公司後，取得
    代位權，故被上訴人對原告仍負有賠償義務，僅係基於消滅
    時效法律規定得拒絕給付，並非不當得利等語，資為抗辯，
    並於原審聲明駁回上訴人之訴。經原審判決上訴人敗訴後，
    上訴人不服原判決，提起本件上訴。被上訴人並均援用於原
    審之主張及陳述。聲明︰上訴駁回。
三、按因侵權行為所生之損害賠償請求權，自請求權人知有損害
    及賠償義務人時起，二年間不行使而消滅，民法第197 條第
    1 項前段定有明文。經查，本件被上訴人係於95年12月27日
    駕車肇致上開事故乙情，為兩造所不爭執，並經原審向內政
    部警政署國道公路警察局第九警察隊函調道路交通事故案相
    關資料核閱無訛。已徵禾詰公司於95年12月27日即知被上訴
    人肇致上開事故。則自該時起迄上訴人起訴時即98年5 月18
    日，顯已逾2 年之請求權消滅時效。至上訴人雖主張被上訴
    人曾於96年10月9 日，本院另案96年度店簡字第1857號和解
    時承諾賠付上訴人之損失，而有時效中斷之情事。惟查，證
    人即該和解案中擔任被上訴人訴訟代理人之凌瑞隆於原審證
    稱：『當天我與郭宏澤說，這案件就先賠付該案的兩個上訴
    人，後續的處理，我會交給我們的承辦人員處理』等語，核
    與證人即該和解案中擔任訴外人鄭旭志訴訟代理人之上訴人
    員工郭宏澤於原審證述：『他（即凌瑞隆）是說會交給承辦
    人員處理』等語相符。足認上訴人此部分主張，即屬無據，
    不足採取。從而，被上訴人抗辯上訴人代位禾詰公司之侵權
    行為損害賠償請求權已經罹於時效，即屬有據，堪予採認。
四、次按無法律上之原因而受利益，致他人受有損害者，應返還
    其利益，民法第179 條前段定有明文。又查，被上訴人駕車
    肇致上開事故，固造成上訴人或承保之禾詰公司受有損害，
    然被上訴人並未因此受有利益（上訴人侵權行為損害賠償請
    求權因罹於時效，被上訴人拒絕給付，業如前述，惟消滅時
    效制度係基於法律規定而來，非屬無法律上之原因，自無不
    當得利之可言）。則上訴人主張被上訴人應按不當得利返還
    請求權法律關係，給付上開金額，即屬無據，同無可取。
五、綜上所述，上訴人基於保險法第53條、民法第191 條之2 、
    第184 條侵權行為損害賠償法律關係，或基於民法第179 條
    不當得利返還請求權法律關係，訴請被上訴人給付179,643
    元，及自起訴狀繕本送達翌日起至清償日止，按年息百分之
    5 計算之利息，為無理由，不應准許。原審判決上訴人敗訴
    ，並無違誤。上訴意旨指摘原判決不當，求予廢棄改判，為
    無理由，應予駁回。
六、本件事證已臻明確，兩造其餘攻擊防禦方法及未經援用之證
    據，經本院斟酌後，認為均不足以影響本判決之結果，爰不
    予一一論述，附此敘明。
七、據上論結，本件上訴為無理由，依民事訴訟法第436 條之1
    第3 項、第449 條第1 項、第78條，判決如主文。
中    華    民    國    98    年    12    月    31    日
                 民事第二庭    審判長法  官  張松鈞
                                     法  官  李家慧
                                     法  官  黃呈熹
以上正本係照原本作成。
本判決不得上訴。
中    華    民    國    98    年    12    月    31    日
                                     書記官  傅美蓮

司法院資訊處製作；財團法人民間司法改革基金會備份。
